【裁判字號】    90,交上更(一),145
【裁判日期】    900510
【裁判案由】    過失致死
【裁判全文】
臺灣高等法院臺南分院刑事判決            九十年度交上更(一)字第一四五號  ｇ
      上  訴  人
      即  被  告  甲  ○  ○
右上訴人因過失致死案件，不服臺灣臺南地方法院八十七年度交訴字第二○九號中華
民國八十九年十一月二日第一審判決（起訴案號：臺灣臺南地方法院檢察署八十七年
度偵字第八四○三號），提起上訴，本院判決後，經最高法院發回更審，本院判決如
左：
      主      文
原判決撤銷。
甲○○因過失致人於死，處有期徒刑伍月，如易科罰金，以佰元折算壹日。緩刑貳
年。
      事      實
一、甲○○於民國八十七年六月二日凌晨一時許，駕駛其向車主丙○○借得之車牌Ｆ
    Ｗ─６８４３號自用小客車外出欲購物，沿台南市○○路○段快車道由南往北行
    駛，途經大同路二段與榮譽街口閃光號誌黃燈交岔路口時，本應注意汽車在市區
    道路行駛，時速不得超過四十公里，及駕駛人應注意車前狀況，並隨時採取必要
    之安全措施，且行經閃光黃燈號誌，應注意安全減速接近，小心通過，以避免發
    生危險，而依當時情況，並非不能注意及此，詎其竟疏未注意車前狀況，貿然以
    時速五十五公里之速度超速行駛，復未隨時採取必要之安全措施，適有胡志金駕
    駛車牌ＮＢＪ─７１６號重型機車，違規沿大同路對向車道由南向北逆向行駛，
    又疏未注意左右來車，即貿然穿越大同路欲右轉榮譽街，致其所駕駛自小客車煞
    閃不及，客車左前側保險桿撞及機車車身右側，致胡志金人車倒地因而受有後頭
    部撞傷血腫，經送醫急救因顱內出血，延至同月七日下午八時十五分許不治死亡
    。甲○○於本件車禍發生後即以電話邀請友人丁○○到現場，託其等候警方人員
    到場處理時，向警方人員報稱肇事者是甲○○，甲○○隨即護送傷者胡志金至醫
    院治療，則甲○○是於犯罪未被有偵查犯罪職權之公務員發覺前，託友人主動向
    接獲報案前來處理之警員自首，進而接受裁判。
二、案經台灣台南地方法院檢察署檢察官自動檢舉偵查起訴。
      理      由
一、上訴人即被告甲○○右揭過失致人於死之犯罪事實，已迭據其於警訊及歷次偵審
    中坦承不諱，核與被害人胡志金之妻乙○○所指陳被害之情節相符，並有道路交
    通事故調查報告表乙份、及現場照片十四張附卷足稽，且被害人確因本件車禍顱
    內出血死亡，亦經檢察官率同法醫相驗屬實，製有驗斷書、勘驗筆錄、及相驗屍
    體證明書在卷為憑。按汽車行車速度在市區道路時速不得超過四十公里，又汽車
    行駛時，駕駛人應注意車前狀況，隨時採取必要的安全措施，道路交通安全規則
    第九十三條第一項第一款、第九十四條第三項，分別定有明文；另閃光黃燈表示
    警告，車輛行經閃光黃燈號誌之道路時，應減速接近，注意安全，小心通過，亦
    為道路交通號誌設置規則第二一一條所明定。被告於右揭時地駕駛車輛，自應注
    意遵行各該規定以策安全，且按當時情況復無不能注意之情形，乃竟疏未注意肇
    事致被害人死亡，其過失之咎，委難辭卸。又本件肇事責任送台灣省台南區車車
    輛行車事故鑑定委員會鑑定結果，經認被害人騎乘重機車，逆向行駛，穿越道路
    未注意左右來車，為肇事主因，另被告駕駛小客車超速行駛未注意車前狀況，為
    肇事次因，亦有該會八十七年七月八日南鑑字第八七０五九七號鑑定意見書一份
    附卷足參，益證被告確有過失無訛。雖被害人與有重大過失，惟既與被告之過失
    ，同為肇事原因，被告仍難藉此而得免其刑責，且其過失行為與被害人之死亡間
    復具相當因果關係。本件事證至為明確，被告之犯行應可認定。
二、核被告所為，係犯刑法第二百七十六條第一項之過失致人於死罪。被告於犯罪未
    被有偵查犯罪職權之公務員發覺前，託其友人向前來現場處理之警員自首而接受
    裁判，已據證人丁○○於本院更審調查時結證無誤，並有原審法院電話通話記錄
    單在卷可佐（見一審卷第九頁），應依自首之例減輕其刑。公訴人認被告係犯刑
    法第二百七十六條第二項之業務上過失致人於死罪，惟查被告平時雖係計程車司
    機，但被告於八十七年六月二日凌晨一時許，因自己計程車送保養，要外出購物
    而向車主丙○○借用自用小客車代步，不意於外出購物途中肇事，已據證人丙○○、丁○○及被告陳明在卷，足見被告深夜借車外出，並非從事計程車載客營業
    之用，自不得以業務上過失致人於死罪相繩，起訴法條應予變更。
三、原審予被告論科，固非無見，惟原判決論處被告業務上過失致人於死罪刑，尚有
    未洽；且原判決科刑時，未及審酌被告業與被害人家屬達成民事上和解賠償損害
    之事項，亦有未洽。被告上訴意旨認以原審量刑過重為由指摘原判決不當，為有
    理由，且原判決亦有前揭未洽之處，應由本院撤銷原判決改判。因此審酌被告之
    素行、過失之程度、被害人所受損害、及其犯後態度等一切情狀，量處如主文第
    二項所示之刑，並諭知易科罰金之折算標準。又被告於七十一年間，雖曾因竊盜
    罪經法院判處有期徒刑二年確定，惟已於七十三年十一月十八日執行完畢，其後
    五年內未曾受有期徒刑以上刑之宣告，此有臺灣臺南地方法院被告全國前案紀錄
    表在卷足稽（見一審卷第六頁），且其係偶因過失肇事致犯本罪，亦難認有何惡
    性，況在本院前審審理中亦已與被害人家屬達成民事和解，有該和解書在卷可憑
    ，其經此偵審程序及罪刑之宣告，當知所警惕，日後應無再犯之虞，其所受宣告
    之徒刑，本院認以暫不執行為適當，併予宣告緩刑二年，以啟自新。
四、據上論斷，應依刑事訴訟法第三百六十九條第一項前段、第三百六十四條、第二
    百九十九條第一項前段、第三百條，刑法第二百七十六條第一項、第六十二條前
    段、第四十一條第一項前段、第七十四條第二款，罰金罰鍰提高標準條例第一條
    前段、第二項，判決如主文。
本案經檢察官李傳來到庭執行職務。
中    華    民    國      九十      年      五      月        十        日
                                  臺灣高等法院臺南分院刑事第一庭
                                      審判長法官  鄭    文    肅
                                            法官  王    浦    傑
                                            法官  黃    三    哲
右正本證明與原本無異。
檢察官如不服本判決，應於判決送達後十日內向本院提出上訴書。
被告不得上訴。
                                      法院書記官  陳    淑    貞
中    華    民    國      九十      年      五      月      十一      日
附錄法條：
刑法第二百七十六條第一項：因過失致人於死者，處二年以下有期徒刑、拘役或二千
                          元以下罰金。


司法院資訊處製作；財團法人民間司法改革基金會備份。
